【裁判字號】    98,交易,681
【裁判日期】    990226
【裁判案由】    業務過失傷害
【裁判全文】
臺灣臺北地方法院刑事判決             98年度交易字第681號
公  訴  人  臺灣臺北地方法院檢察署檢察官
被      告  甲○○
上列被告因業務過失傷害案件，經檢察官提起公訴（98年度偵字
第21227號），本院判決如下：
    主  文
甲○○從事業務之人，因過失傷害人，處有期徒刑肆月，如易科
罰金，以新臺幣壹仟元折算壹日。
    事  實
一、甲○○係職業小客車司機，平日以駕駛計程車為業，為從事
    駕駛業務之人。其於民國98年7月11日上午，駕駛車牌號碼
    692 -YJ號計程車，沿臺北市中山區○○○路由北往南方向
    行駛，於當日上午10時許，在臺北市中山區○○○路與中山
    北路2段65巷口前之路邊起駛時，本應注意車輛起駛前應顯
    示方向燈，注意前後左右有無障礙或車輛行人，並應讓行進
    中之車輛行人優先通行，而依當時天侯晴、路面乾燥，並無
    缺陷，且視距良好之市區○○道路，依當時情形並無不能注
    意之情事，竟疏未注意，於起駛前未顯示方向燈，且未禮讓
    行進中車輛優先通行，即貿然駕車向左起駛，致其左前方之
    後照鏡擦勾到同向左側適由乙○○所騎乘車牌號碼CWU- 679
    號之重型機車後座鐵架，造成人車倒地，致乙○○受有肘、
    前臂及腕之表淺損傷、磨損或擦傷、臀部挫傷及前臂挫傷之
    傷害。嗣甲○○肇事後，於警方到場處理時，向警員承認為
    肇事人，並接受裁判，因而查悉上情。
二、案經被害人乙○○訴由臺北市政府警察局中山分局移送臺灣
    臺北地方法院檢察署檢察官偵查起訴。
    理  由
壹、程序部分
一、本案車禍事故之道路交通事故現場圖、道路交通事故補充資
    料表等文書，均係員警接獲報案依法執行現場車禍處理及勘
    察等職務行為後，本於職務所製作用以紀錄當時現場實際所
    見情形之紀錄文書，並無任何證據證明有虛偽不實或明顯瑕
    疵等顯不可信之情況存在，依刑事訴訟法第159 條之4第1款
    規定，有證據能力。
二、告訴人乙○○、證人丙○○於檢察官偵查中之證詞，業經具
    結，有結文在卷為憑，且偵查中檢察官向被告以外之人所取
    得之陳述，原則上均能遵守法律規定，不致違法取供，其可
    信性極高，並無顯有不可信之情況，揆之刑事訴訟法第159
    條之1第2項之規定，該證人於檢察官偵查中之供詞，顯有證
    據能力而得為證據。
三、至本院用以認定被告甲○○犯有本案罪行之卷內其餘書面證
    據資料，因被告於本院審判程序中並未爭執該等證據之證據
    能力，復未於言詞辯論終結前聲明異議，本院審酌該等證據
    作成時之情況，並無不宜作為證據之情事，依刑事訴訟法第
    159條之5第2項之規定，均得作為證據。
貳、實體部分
一、訊據被告甲○○固坦承其為計程車司機，於上揭時地駕駛計
    程車，並見告訴人乙○○機車倒地之事，惟矢口否認有何業
    務過失傷害犯行，辯稱：該路段是雙線道，伊方向的地上沒
    有劃線，當時因堵車，伊右側、左側車及伊這一排的車均係
    停著的狀態，告訴人騎機車沒看正前方而看旁邊，並從伊車
    與伊車左邊停等的車輛間隙穿過，致其機車鐵架勾破伊車前
    輪，才跌倒在地云云。經查：
  (一)被告於偵查中辯稱：當時伊係駕車等紅燈云云(見偵卷42
      頁第)，復於本院審理中改稱：那個路口沒有紅綠燈，所
      以當時不是在等紅燈，是堵車不動云云(見本院卷第23頁
      反面)，前後不一，則被告所稱當時其所駕車輛係屬停著
      的狀態等情，已有疑問。又依被告於審理中辯稱：當時塞
      車塞得前面都滿滿的，舉目所及，都是車子，伊這排車子
      與右側那排車子距離約50公分寬，而與左側那排車子距離
      約100公分寬，伊從後照鏡看見告訴人當時騎得很快，告
      訴人從伊車左側經過時，大家還在堵車，從告訴人自伊車
      旁經過到跌倒中間約有3秒鐘，告訴人跌倒後，伊前面的
      車子已經走了，其他的車子就開始動了，而伊車子的輪胎
      破掉，車子就停在原地云云(見本院卷第23-25頁)觀之，
      如依被告所述，告訴人係從約100公分寬的狹窄車道間通
      過，豈有可能車速很快，足認被告所辯，顯非合理。況衡
      情，於車禍發生後，為保留現場而車子無法移動之情況下
      ，後方來車受到阻礙，始會發生堵車情形，豈有如被告所
      稱於車禍發生前係三排車道均堵車，且係屬堵車嚴重之舉
      目所及都是車子的情形，反而於本件車禍發生後，被告未
      移動車輛而有阻礙交通之情下，之前堵車之狀況解除，益
      徵被告所辯，並非實在，應屬事後卸責之詞，不可採信。
  (二)又前揭事實，業經告訴人乙○○於偵查(見偵卷第41-43頁
      )及本院審理中(見本院卷第21-22頁)證述屬實，核與目擊
      證人丙○○於偵查中結證(見偵卷第48-50頁)之情節相符
      ，並有馬偕紀念醫院診斷證明書1紙(見偵卷第19頁)、道
      路交通事故現場圖、臺北市政府警察局中山分局交通分隊
      道路交通事故補充資料表、臺北市○○○○○道路交通事
      故肇事人自首情形記錄表各1份、現場及肇事車輛採證照
      片共13張存卷可參(見偵卷第23 、24、25、29-35頁)。按
      行車前應注意起駛前應顯示方向燈，注意前後左右有無障
      礙或車輛行人，並應讓行進中之車輛行人優先通行，道路
      交通安全規則第第89條第1項第6款定有明文，而被告為汽
      車駕駛人，於駕車經過前開地點，應注意上開規定，且案
      發當時天氣晴朗、路面乾燥，並無缺陷，且視距良好之市
      區○○道路，並無不能注意之情事，仍竟疏未注意於起駛
      前未顯示方向燈，且未禮讓行進中車輛優先通行，在上開
      地點撞擊告訴人使其受有前開傷害，自有過失至明。告訴
      人所受傷害確因被告之過失所致，被告之過失行為與告訴
      人之傷害結果間，自有相當因果關係。綜上所述，被告上
      揭所辯，顯係事後卸責之詞，委無足採。
      本件事證已臻明確，被告犯行洵堪認定。
  (三)另被告於審理中請求傳訊製作道路交通事故現場圖之警員
      到庭作證，惟被告並未敘明該項證據調查之理由(見本院
      卷第22頁背面)，其又未爭執道路交通事故現場圖之證據
      能力，且被告所為犯行既已明確，詳如前述，被告之前開
      聲請核與本案事實認定無涉，並無調查之必要。被告復於
      審理中請求傳訊製作交通事故談話紀錄表之警員到庭證述
      （見本院卷第25頁背面），惟被告犯行既已明確，如前所
      述，則被告之前開聲請已無調查之必要，併此說明。
二、被告平日為營業小客車駕駛人，係以從事駕駛營業小客車為
    業務之人，其因業務上之過失致告訴人受有上開傷害，核其
    所為，係犯刑法第284條第2項前段之業務過失傷害罪。又被
    告在肇事後，於犯罪未被任何有偵查犯罪職權之機關或公務
    員發覺前，不逃避接受裁判，且於警員據報前往現場處理時
    在場，並當場承認為肇事人，有臺北市○○○○○道路交通
    事故肇事人自首情形記錄表影本在卷足憑（見偵卷第25頁）
    ，其對於未發覺之罪自首而接受裁判，爰依刑法第62條前段
    之規定減輕其刑。爰審酌被告犯後否認犯行，犯後態度不佳
    ，復未與告訴人達成和解，及其品行、犯罪之動機、目的、
    手段、被害人所受傷害程度等一切情狀，量處如主文所示之
    刑，並諭知易科罰金之折算標準。另公訴人雖就被告具體求
    處有期徒刑6月，惟本院認以量處如主文所示之刑為適當，
    公訴人之求刑，尚有過重，附此敘明。
據上論斷，應依刑事訴訟法第299 條第1 項前段，刑法第284 條
第2項前段、第41條第1項、第62條前段，刑法施行法第1條之1第
1項、第2項前段，判決如主文。
本案經檢察官楊展庚到庭執行職務。
中    華    民    國    99    年    2     月    26    日
                  刑事第十六庭  法  官  羅月君
上正本證明與原本無異。
如不服本判決應於收受送達後10日內向本院提出上訴書狀，並應
敘述具體理由；其未敘述上訴理由者，應於上訴期間屆滿後20日
內向本院補提理由書（均須按他造當事人之人數附繕本）「切勿
逕送上級法院」。
                                書記官  鄭淑丰
中    華    民    國    99    年    2     月    26    日
附錄本案論罪科刑法條全文：
中華民國刑法第284條
（過失傷害罪）
因過失傷害人者，處 6 月以下有期徒刑、拘役或 5 百元以下罰
金，致重傷者，處 1 年以下有期徒刑、拘役或 5 百元以下罰金
。
從事業務之人，因業務上之過失傷害人者，處 1 年以下有期徒
刑、拘役或 1 千元以下罰金，致重傷者，處 3 年以下有期徒刑
、拘役或 2 千元以下罰金。

司法院資訊處製作；財團法人民間司法改革基金會備份。
